臺灣高雄地方法院民事判決　　　　　　 94年度重訴字第153號
原　　　告　廣聖醫院
法定代理人　甲○○
被　　　告　乙○○
　　　　　　　　　　　號
　　　　　　丙○○
兼　上二人
共　　　同
訴訟代理人　丁○○
當事人間請求損害賠償事件，原告提起刑事附帶民事訴訟（民國
93年度簡上附民字第7 號），經本院刑事庭移送民事庭審理，本
院於民國94年8 月25日言詞辯論終結，判決如下：
    主  文
原告之訴及假執行之聲請均駁回。
訴訟費用由原告負擔。
    事  實  及  理  由
一、原告主張：被告因懷疑原告醫療疏失致彼等父親郭明敦死亡
    ，竟於91年6 月14日上午10時許，在原告醫院大廳以披麻帶
    孝、吹奏嗩吶、手風琴、撒冥紙、持郭明敦遺照，及稱「（
    原告）醫院幫我父親注射營養針注死」方式，貶損原告名譽
    ，共同侵害原告人格權。又被告乙○○因上開妨害名譽案件
    ，經台灣高雄地方法院檢察署（下稱高雄地檢署）檢察官提
    起公訴，並據本院刑事庭以92年度簡字第4442號判決拘役50
    日，得易科罰金後，嗣乙○○不服提起上訴，復經本院刑事
    庭以92年度簡上第729 號判決駁回上訴確定在案。被告對原
    告因此所受損害，自應連帶負擔侵權行為損害賠償責任。本
    件原告所受損害，包括可預期營業損失部分：原告自91年6
    月間起至92年2 月間止均未達預估之營業額，共有0000000
    元之損失；商譽損失部分：0000000 元，總計得請求之金額
    為00000000元。爰依民法侵權行為法律關係。聲明：（一）
    被告應連帶給付原告00000000元，及自附帶民事起訴狀送達
    被告翌日即93年2 月18日起至清償日止，按週年利率百分之
    5 計算之利息。（二）願供擔保請准宣告假執行。
二、被告則以：原告自91年6 月間起至92年4 月間止，營業額不
    減反增，自無營業損失可言；原告商譽並無損失等語，資為
    抗辯。爰聲明：（一）原告之訴駁回。（二）如受不利判決
    ，願供擔保，請准宣告免為假執行。
三、兩造不爭執事項：
（一）被告於91年6 月14日上午10時許，在原告醫院大廳披麻帶
      孝。
（二）乙○○因上開妨害名譽案件，經高雄地檢署檢察官提起公
      訴，並據本院刑事庭以92年度簡字第4442號判決拘役50日
      ，得易科罰金後，嗣乙○○不服提起上訴，復經本院刑事
      庭以92年度簡上第729 號判決駁回上訴確定在案。
四、兩造於本院審理中協商爭點為：（一）本院對於本件損害賠
    償事件是否具有管轄權？（二）被告於上開時地除披麻帶孝
    外，是否有吹奏嗩吶、手風琴、灑冥紙、持郭銘敦遺照，及
    稱「（原告）醫院幫我父親注射營養針注死」之情形？是否
    以該方式，貶損原告名譽，共同侵害原告名譽權？（三）原
    告請求可預期營業損失、商譽損失之項目及金額，是否有理
    由？分述如下：
（一）本院對於本件損害賠償事件是否具有管轄權？
   １﹑按法院認附帶民事訴訟確係繁雜，非經長久時日不能終結
       其審判者，得以合議裁定移送該法院之民事庭。刑事訴訟
       法第504 條第1 項定有明文。次按管轄權之有無，應依原
       告主張之事實，按諸法律關於管轄之規定而為認定，與其
       請求之是否成立無涉。最高法院著有65年台抗字第162 號
       判例要旨可資參照。再按因侵權行為涉訟者，得由行為地
       之法院管轄。民事訴訟法第15條第1項定有明文。
   ２﹑經查，乙○○因上開妨害名譽案件，經高雄地檢署檢察官
       提起公訴，本院刑事庭以92年度簡字第4442號判決拘役50
       日，得易科罰金，嗣乙○○不服提起上訴，原告亦併對被
       告提起刑事附帶民事訴訟（下稱系爭訴訟），本院刑事庭
       以92年度簡上第729 號判決駁回乙○○之上訴確定在案，
       另以案情繁雜，非經長久時日不能終結為由，將系爭訴訟
       裁定移送本院民事庭審理，業據本院調取刑事案件核閱屬
       實。堪認本院刑事庭將系爭訴訟裁定移送本院民事庭審理
       ，於法有據，先予敘明。次查，原告主張被告在其醫院大
       廳以不法方式，共同侵害其人格權乙節，業如前述。已徵
       原告主張之事實係認被告為侵權行為。倘參酌前開說明，
       堪認原告主張被告侵權行為地之法院，對於本件訴訟有管
       轄權。從而，原告主張被告侵權行為地既在原告醫院大廳
       （高雄縣旗山鎮○○路618 號），則本院即為被告侵權行
       為地之法院，對於本件訴訟自有管轄權，亦堪認定。是被
       告抗辯本院無管轄權乙節，洵屬無據。
（二）被告於上開時地除披麻帶孝外，是否有吹奏嗩吶、手風琴
      、灑冥紙、持郭銘敦遺照，及稱「（原告）醫院幫我父親
      注射營養針注死」之情形？是否以該方式，貶損原告名譽
      ，共同侵害原告名譽權？
  １﹑按名（商）譽為人格之社會評價，名（商）譽有無受侵害
      ，應以社會上對其評價是否貶損以為斷。在民法上若已將
      足以毀損他人名（商）譽之事表白於第三人，即應認係名
      （商）譽之侵害，蓋對於第三人表白足以毀損他人名（商
      ）譽之事，則其人之社會評價，不免因而受有貶損。最高
      法院著有86年度台上字第305 號判決要旨可資參照。
  ２﹑經查，被告於上開時地確有吹奏嗩吶、手風琴、灑冥紙、
      持郭銘敦遺照，及稱「醫院幫我父親注射營養針注死」等
      情，業經乙○○於刑事案件警詢、偵查及本院審理時自陳
      在卷（參照警詢卷第2 頁；高雄地檢署91年偵字第24328
      號卷第15頁反面、第25頁反面、第30頁、第40頁反面；92
      年度偵續字第139 號卷第10頁反面；92年度簡上字第729
      號卷第48頁）可按，復據高雄地方法院檢察署檢察官2 次
      勘驗現場錄影帶屬實，並製有勘驗筆錄在卷（高雄地檢署
      91年偵字第24328號卷第50頁；92年度偵續字第139號卷第
      29頁）可稽。核與原告此部分主張之事實相符，堪認為實
      在。至被告於本院空言否認上情，尚屬無據，不足採信。
      衡情被告在原告醫院大廳披麻帶孝、吹奏嗩吶、手風琴、
      灑冥紙、持郭銘敦遺照，及稱「醫院幫我父親注射營養針
      注死」，顯係藉我國喪葬風俗儀式對在上開場所之人表示
      原告醫療疏失始致郭明敦死亡乙事，而貶損原告在社會上
      之評價。則依前開說明，被告上開行為自屬共同侵害原告
      名譽權，堪以認定。
  ３﹑末按因故意或過失，不法侵害他人之權利者，負損害賠償
      責任；數人共同不法侵害他人之權利者，連帶負損害賠償
      責任；不法侵害他人之身體、健康、名譽、自由、信用、
      隱私、貞操，或不法侵害其他人格法益而情節重大者，被
      害人雖非財產上之損害，亦得請求賠償相當之金額。其名
      譽被侵害者，並得請求回復名譽之適當處分。民法第184
      條第1 項前段、第185 條第1 項、第195 條第1 項前段分
      別定有明文。經查，本件被告共同侵害原告名譽權，既如
      前述，揆諸前揭說明，原告依侵權行為損害賠償權利，為
      相關主張，尚非無據。
（三）原告請求被告連帶給付可預期營業損失、商譽損失及其金
      額，是否有理由？
　１﹑可預期營業損失部分：
    (1)原告主張因被告共同侵權行為，受有可預期營業損失，固
      據其提出預估成長線圖（下稱系爭成長圖）為憑。惟查，
      原告於本件事發後91年6 月份至92年2 月份之每月營業額
      分別為0000000 元、0000000 元、0000000 元、0000000
      元、0000000 元、0000000 元、0000000 元、428356元、
      0000000 元乙節，有原告提出之每月營業額統計表在卷可
      參。顯徵原告於本件事發後之每月營業額非但並未減少，
      反而呈現增加之狀態。從而，原告主張受有營業損失乙節
      ，即難遽採。至原告固主張上開營業額增加之狀態並未如
      系爭成長圖增加之狀態，而主張受有可預期營業損失乙節
      。然查，被告否認系爭成長圖之真正，則原告自應舉證以
      實其說。次查，系爭成長圖製作之依據為何？原告迄未提
      出具體計算公式或相關資料證明為真實，卻僅泛稱依過去
      成長線圖，經過企業評估所製作云云，自難遽採為裁判基
      礎。從而，原告請求未達系爭成長圖之營業額損失，洵屬
      無據。又查，縱認原告主張營業額未達系爭成長圖增加之
      狀態乙節為真實，然此一結果之造成是否因被告共同侵權
      所致？其間因果關係為何？原告亦未舉證以實其說，亦難
      採信。綜上，原告主張因被告共同侵權行為，致受有可預
      期營業損失乙節，即屬無據。
  ２﹑商譽損失部分：
    (1)按依法組織之法人，其名譽遭受損害，尚無依民法第195
      條第1 項規定，請求加害人賠償精神慰藉金之餘地，最高
      法院著有62年度台上字第2806號判例要旨可資參照。此乃
      因法人並無精神上感受痛苦之可能，同理，醫院等醫療機
      構，並無精神上感受痛苦之可能，自亦無法請求加害人賠
      償精神慰藉金。
    (2)經查，原告主張因被告共同侵權行為，受有商譽損失乙節
      ，固如前述。惟查，原告為醫療機構，為兩造所不爭執，
      並有行政院衛生署核發之開業證書在卷可考。堪認原告並
      無精神上感受痛苦之可能。參諸前開判例要旨，原告自不
      得請求被告賠償精神慰藉金。從而，原告請求商譽損失，
      亦屬無據。
五、綜上所述，被告前開所為固屬貶損原告名譽，共同侵害原告
    名譽權，惟原告請求被告連帶賠償可預期營業損失、商譽損
    失係屬無據，均如前述。則原告依民法第184 條第1 項前段
    、第185 條第1 項、第195 條第1 項前段侵權行為法律關係
    ，訴請被告連帶給付00000000元，及自附帶民事起訴狀送達
    被告翌日即93年2 月18日起至清償日止，按週年利率百分之
    5 計算之利息，即無理由，應予駁回。又原告之訴既經駁回
    ，其假執行之聲請亦失所附麗，應併予駁回。
六、本件為判決基礎之法律關係已臻明確，兩造其餘之攻擊防禦
    方法核與判決結果不生影響，毋庸一一論列，併此敘明。
七、據上論結，本件原告之訴為無理由，依民事訴訟法第78條，
    判決如主文。
中　　華　　民　　國　　94　　年　　9 　　月　　30　　日
                    民事第二庭審判長法    官  李昭彥
                                    法    官  鄭詠仁
                                    法    官　黃呈熹
以上正本證明與原本無異。
如對本判決上訴，須於判決送達後20日內向本院提出上訴狀，同
時表明上訴理由（原判決所違背之法令及其具體內容或依訴訟資
料可認為原判決有違背法令之具體事實）；如已於本判決宣示後
送達前提起上訴者，應於判決送達後10日內補具上訴理由（均須
按他造當事人之人數附繕本）。
中　　華　　民　　國　　94　　年　　9 　　月　　30　　日
                                    書 記 官  曾瓊玉
